臺灣高等法院民事判決　　　　　　　 94年度保險上易字第6號
上　訴　人　錦鳳實業有限公司
法定代理人　呂李金卿
訴訟代理人　林清漢律師
複　代理人　韓曉玲
被　上訴人　富邦產物保險股份有限公司
法定代理人　陳燦煌
訴訟代理人　李勝雄律師
複　代理人　廖蕙芳律師
上列當事人間給付保險金事件，上訴人對於中華民國93年12月14
日臺灣臺北地方法院90年度保險字第208號判決提起上訴，經本
院於94年4月27日言詞辯論終結，判決如下：
    主      文
上訴駁回。
第二審訴訟費用由上訴人負擔。
    事      實
甲、上訴人方面：
壹、聲明：
（一）原判決廢棄。
（二）被上訴人應給付上訴人新台幣（下同）304,560元，及自
      起訴狀繕本送達翌日起至清償日止，按年息5%計算之利息
      。
貳、陳述：與原判決記載相同，茲引用之。
參、證據：除援用原審提出之立證方法，並聲請訊問證人呂學進
    、游本源。
乙、被上訴人方面：
壹、聲明：上訴駁回。
貳、陳述：與原判決記載相同，茲引用之。
參、證據：援用原審提出立證方法。
    理      由
一、本件被上訴人之法定代理人原為石燦明，上訴後變更為陳燦
    煌，並由陳燦煌聲明承受訴訟，有其陳報狀一紙在卷（見本
    院卷第30頁），應予准許。
二、上訴人起訴主張：伊以批發菸酒飲料為業，於民國（下同）
    87年與被上訴人定有員工誠實保證保險契約，就伊之員工江
    明駿投保員工強盜、搶奪、竊盜、詐欺、侵占或其他不法行
    為之責任保險，保險金額100萬元，保險期間自87年1月1日
    起至88年1月1日，詎江明駿於87年2月間侵占向客戶所收取
    之帳款304,560元未繳回，經伊提起刑事告訴，業經法院判
    處有期徒刑8月確定在案，爰依保險契約請求判決命被上訴
    人給付304,560及法定遲延利息等語。
三、被上訴人則以：上訴人於87年3月中旬即發覺江明駿侵占公
    款，其請求權時效應自該日開始計算，迄於本件起訴時90年
    6月8日止，已超過二年，故其請求權已罹於消滅時效。至上
    訴人曾於87年6月12日以中壢郵局存證信函檢附刑事告訴狀
    向伊請求賠償，然因上訴人未於存證信函發出後六個月內起
    訴，依法視為不中斷，不生中斷時效之效力。至伊公司職員
    游本源於江明駿侵占款項不久即告知上訴人應等法院判決結
    果等語，真意係拒絕給付保險金之意思表示，並非承認債務
    之意思等語，資為抗辯
四、經查，兩造於87年定有「員工誠實保證保險契約」，由上訴
    人就員工江明駿投保員工侵占等不法行為之責任保險，保險
    金額1,000,000元，保險期間自87年1月1日起至88年1月1日
    止之事實，業經上訴人提出保險單影本一份為證，被上訴人
    對此亦不爭執，自堪信為真實。另訴外人江明駿涉業務侵占
    犯行，業經本院刑事庭判處有期徒刑8月確定，有台灣桃園
    地方法院89年度易字第29號、本院92年度上訴字第3309號、
    最高法院93年度台上字第1812號刑事判決在卷可稽（見原審
    卷第92-134頁），故訴外人江明駿任職於上訴人公司期間，
    確有侵占公司公款304,560元之事實，亦堪認定。
五、至上訴人請求被上訴人給付保險金，則遭被上訴人所否認，
    並以前詞置辯，則本件兩造之爭點應為上訴人之保險金請求
    權消滅時效應自何時起算? 上訴人之請求權是否已罹於時效
    而消滅?
六、本院之判斷：
（一）上訴人之保險金請求權之消滅時效應自87年3月中旬時起
      算。
   1、按由保險契約所生之權利，自得為請求之日起，經過2年
      不行使而消滅，為保險法第65條前段所明文規定。故本件
      上訴人之請求權應適用2年的短期時效之規定。又所謂請
      求權得行使時，係指權利人得行使請求權之狀態且無法律
      上之障礙而言。次按消滅時效因請求而中斷；時效因請求
      而中斷者，若於請求後6個月內不起訴，視為不中斷。民
      法第129條第1項及第130條定有明文。此之起訴應指請求
      權人向法院請求義務人為一定行為或不行為之權利。
   2、經查，上訴人自稱於87年3月中旬發現員工江明駿有侵占
      公司客戶應收款項之情事，當時即通知被上訴人，此為被
      上訴人所不爭執，亦為證人游本源在原審證明屬實，再者
      ，上訴人復曾於87年6月12日以中壢郵局存證信函第1670
      號，並檢附刑事告訴狀向被上訴人請求保險金，亦有存證
      信函影本附卷可稽（見原審卷第41、42頁），則由上開事
      實足證，上訴人早於87年3月中旬即已發現員工江明駿有
      業務侵占之情事。
   3、至上訴人主張被上訴人曾告知應於江明駿刑事起訴後有明
      確金額始可請求理賠，應認被上訴人已承認該項請求，主
      張被上訴人應給付保險金等語。惟此已經被上訴人所否認
      ，並經證人游本源到院證稱：「我們要上訴人準備資料，
      如果符合，我們就會理賠」、「我們會先看資料，如果不
      齊備，就要等法院判決確定才會理賠」等語在卷（見原審
      卷第35頁），其並未明確表示承認理賠，而係要等法院判
      決確定甚明，據此尚難認係被上訴人對上訴人權利已為承
      認。
   4、綜上，上訴人於87年3月中旬即發現被保證員工江明駿有
      侵占公司款項未繳回之情事，且於當時上訴人即得以系爭
      「員工誠實保證保險契約」向被上訴人提出請求，則其請
      求權之消滅時效應自斯時起開始起算。
（二）上訴人之保險金請求權業已罹於消滅時效，被上訴人自得
      拒絕給付。
   1、上訴人之保險金請求權自87年3月中旬即已開始起算，但
      查上訴人遲至90年7月19日始提起本件訴訟，有桃園地方
      法院90年度保險字第11號卷附之起訴狀可資佐証（見該院
      卷宗第4頁），則被上訴人辯稱其請求權已罹於二年之消
      滅時效即非無據。
   2、上訴人雖另主張江明駿之侵占行為應自88年12月14日檢察
      官提起公訴後始告具體明確，故伊之請求權消滅時效應自
      88年12月14日起算，距伊於90年7月19日之起訴並未逾二
      年云云。惟按「員工誠實保證保險契約」係被上訴人對上
      訴人因其保證員工之不誠實行為所致之損失於承保範圍內
      負責理賠，故所謂得為請求之日，應指上訴人發現被保險
      員工有不誠實行為致公司受有損害之時而言，並非以該員
      工因不法行為所構成之犯罪行為經檢察官起訴，或法院判
      決有罪為準。查上訴人早於87年3月中旬即發現江明駿自
      87年2月起收取貨款未繳回公司之行為，已如上述，則於
      斯時起即屬已知悉公司受有貨款被江明駿侵占之損失，無
      待於檢察官之起訴或法院之判決確定，至於上訴人所受損
      失之詳細數目，並不影響其對於江明駿之侵占行為之認知
      時間及請求權之行使，故此部分上訴人之主張，不足採信
      。
   3、綜上所述，上訴人於87年3月即已知悉因員工江明駿侵占
      公司應收款項而受有損害，迄至90年7日19日方提起本件
      訴訟，已罹保險法第65條所定之2年時效期間，被上訴人
      為時效抗辯而拒絕給付，應屬有據。
七、從而，上訴人依保險契約請求被上訴人給付保險金304,560
    元，及自訴狀繕本送達翌日起至清償日止，按年息5%計算利
    息，不應准許。原審所為上訴人敗訴之判決，並無不當，上
    訴論旨指摘原判決不當，求予廢棄改判，為無理由。
八、本件事証已臻明確，兩造其餘攻擊防禦方法及未經援用之舉
    証，經本院詳加審酌後，認與判決結果不生影響，且爰不一
    一論述，上訴人聲請傳訊証人呂學進及游本源，核無必要，
    附此敘明。
據上論結，本件上訴為無理由，依民事訴訟法第449條第1項、第
78條，判決如主文。
中　　華　　民　　國　　94　　年　　5 　　月　　18　　日
 　　　　　　　　民事第十五庭   審判長法　官  許正順
                                      法  官  鍾任賜
　 　　　　　　　　　　　　　　　     法  官  張  蘭
正本係照原本作成。
不得上訴。
中　　華　　民　　國　　94　　年　　5 　　月　　19　　日
　　　　　　　　　　　　　　　　　　  書記官  應瑞霞
